【裁判字號】    91,訴,138
【裁判日期】    920603
【裁判案由】    竊盜等
【裁判全文】
臺灣臺東地方法院刑事判決                          九十一年度訴字第一三八號
    公  訴  人  臺灣台東地方法院檢察署檢察官
    被      告  丁○○
    選任辯護人  張政衡律師
    被      告  丙○○
    被      告  乙○○
    被      告  庚○○
    右  二  人
    選任辯護人  李百峰律師
右列被告因竊盜等案件，經檢察官提起公訴（九十年度偵字第一九五二號、九十一年
度偵緝字第一一號、九十一年度偵字第一一二二號、九十一年度偵字第一二八號），
本院判決如左：
    主  文
丁○○結夥三人以上竊盜，處有期徒刑陸月，如易科罰金，以參佰元折算壹日。
丙○○連續結夥三人以上竊盜，累犯，處有期徒刑拾月。
乙○○、庚○○均無罪。
    事  實
一、丙○○前於民國八十八年間，因傷害案件，經台灣屏東地方法院於八十九年二月
    十一日以八十八年易字第一四六一號判處有期徒刑三月確定，甫於八十九年三月
    二十一日易科罰金執行完畢。詎其猶不知悔改，明知在臺東縣大武鄉大武溪加羅
    板段上游七百至八百公尺處開採砂石應依法定程序申請許可，否則不得非法採擷
    砂石，竟仍基於意圖為自己不法所有之概括犯意，自九十年十月十八日起連續三
    天，每天均在該處接續盜採砂石一至二小時；第三天再於九十年十月二十日晚間
    十時許，復與雇用之砂石車司機丁○○，及不詳真實姓名，年約四十餘歲，綽號
    「阿忠」之成年男子，共同基於意圖為自己不法所有之犯意聯絡，同在上址，先
    由丙○○駕駛挖土機將該處之砂石挖至丁○○及「阿忠」所分別駕駛之砂石車車
    斗內，再由丁○○及「阿忠」將前開砂石載運至不詳地點，共計丙○○等已竊得
    三、四十部砂石車之砂石。嗣於九十年十月二十一日凌晨一時許，丁○○駕駛前
    開砂石車（第三趟）載運砂石離去之際，為警當場查獲，並扣得前開怪手一輛及
    砂石車兩輛在案。
二、案經臺東縣警察局大武分局報請台灣台東地方法院檢察署檢察官偵查起訴。
    理  由
壹、被告丁○○、丙○○部分
一、訊據被告丁○○固迭於警詢及偵審中坦承受雇駕駛砂石車載運砂石等情，惟矢口
    否認有何竊盜犯行，辯稱：不知所載運之砂石係違法的云云；又訊據被告丙○○
    固於本院審理時坦承確有盜採砂石之不法意圖等情，惟矢口否認已經竊盜既遂，
    辯稱：伊在上址開挖僅係在開路，目的是方便到更上面盜採砂石云云。經查：右
    開犯罪事實，業據被告丁○○於警詢中自陳：伊只去載第一個晚上就被查獲了，
    當天（二十日）係晚間十時許才去載運砂石的，一共載了三趟等語、於偵查中坦
    承：伊於九十年十月二十一日凌晨，在大武溪家羅板段河床，駕駛砂石車盜採砂
    石（參台灣台東地方法院檢察署九十年度偵字第一九五二號卷第四頁）等語不諱
    ，亦經被告丙○○於偵查及本院審理時供述：伊確要盜採砂石，伊已在該地挖了
    三天，每天均一、二個小時，共計已經挖了三十至四十車次；丁○○係伊雇用的
    ，伊駕駛挖土機將砂石挖到丁○○及「阿忠」所駕駛的砂石車內；警方於九十年
    十月二十一日凌晨一時許查獲，在場的有伊（開挖土機）、丁○○及不詳真實姓
    名，年約四十餘歲，綽號「阿忠」之成年男子（均駕駛砂石車）（參台灣台東地
    方法院檢察署九十一年度偵緝字第一一號卷第二十五頁反面、本院九十二年五月
    二十二日審理筆錄）等語甚詳，並與證人即到場查獲之員警己○○於本院到庭證
    述：於九十年十月二十一日凌晨一時許，渠等到大武溪家羅板段上游時看到有二
    部砂石車在該處，均未開大燈，只點小燈，另外還有一部挖土機，至於查獲時丁○○正要離開而車上亦滿載砂石（如警卷第十六頁第二張照片中黃色砂石車），
    又挖土機之駕駛及另一部砂石車之司機看到渠等就趁黑跑掉了；二部砂石車離挖
    土機有三、四百公尺；砂石車已裝好砂石且已離開了，才被查到；被開挖的地方
    就是挖土機停的地方；警卷中的照片是九十年十一月二十一日早上拍的，拍到的
    相片與我們當晚查獲的情形一樣等語相符，此外，並有照片二十幀（警詢卷第十
    二頁至第十八頁、台灣台東地方法院檢察署九十一年度偵字第一一二二號卷第八
  至第十一頁），及臺東縣政府河川管理課人員黃顯彬當庭提出之台東縣政府工務
    局河川巡防勤務日誌及照片四幀在卷可稽。又該臺東縣大武溪加羅板段上游七百
    至八百公尺處係未經合法申請之土石採取區，此有會勘紀錄一紙在卷可稽（參警
    詢卷第六頁）。再本件查獲時，該臺東縣大武溪加羅板段上游七百至八百公尺處
    呈不規則形狀，有明顯開挖痕跡，且已有底土裸露現象等情，均有上開照片等在
    卷可按。
二、至被告丁○○雖以不知係違法開採砂石一節為辯，然被告丁○○於警查獲時，所
    駕駛之砂石車未開大燈，只點小燈一情，已經證人己○○證述如前，且同案被告
    乙○○於本院亦稱：依行規是不可以晚上在河川地開採砂石，例如屏東縣政府河
    川局限制在河川開採，不可以超過下午六點，至於台東這也一定會規定；本件係
    在晚間查獲，所以伊認為一定是盜採；只要是砂石車司機都知道在晚上採砂石就
    是違法的等語明確，核與共同被告丙○○於本院審理時所承：大武溪下午六點以
    後，就不准車子進入，而且進去的路旁就有告示牌等語相符，並參以被告丁○○
    於警詢及偵查中自陳：伊以駕駛砂石車為業，已在大武溪即被查獲地點附近載運
    砂石一年多；當天（二十日）係晚間十時許才去載運砂石的等語觀之，均徵被告
    丁○○已知在上開時地開採砂石係屬違法，況周遭合法採區（東盛、協新、東方
    亮）周圍均釘有鐵樁，並環繞鐵絲網，入口處復樹有土石採取標示牌，其上載有
    申請之廠商、負責人和現場監工之姓名、採取時間、現場簡圖，此經檢察官到場
    勘驗屬實，並製有勘驗筆錄在卷可參（參台灣台東地方法院九十一年度偵緝字第
    一一號卷第四十九頁），是被告丁○○所辯不知違法一節，顯不足採。又被告丁○○雖於本院陳稱：係乙○○叫伊去載砂石的，且伊當時有問砂石是否合法云云
    ，並舉當時在場之戊○○為證人，惟被告丁○○上開所陳均經同案被告乙○○當
    庭否認並稱：被告丁○○根本沒問砂石是否合法，且當時僅有伊與丁○○二人，
    戊○○並不在場；當時情形係在路上遇到丁○○，閒聊間，丁○○請伊幫忙找工
    作，所以伊打電話給丙○○，伊將丁○○的電話留給丙○○，是丙○○自己跟丁○○聯絡的；後來丁○○才告訴伊當天晚上丙○○有打電話給他等語明確，復經
    共同被告丙○○於本院審理時供述：丁○○係伊打電話叫他來才認識的，至於電
    話是乙○○給的，而丁○○的工資也是向伊領的等語翔實，核與被告丁○○於偵
    查中陳明：「（問：乙○○說是你請他幫忙你聯絡丙○○？）答：是。」（參台
    灣台東地方法院檢察署九十一年度偵緝字第一一號卷第一百四十頁）等語相符，
    再觀以被告丁○○於警詢中所陳：「（問：挖採砂石地區有無經過合法申請？）
    答：不知道」、「（問：知不知道大武溪於何時段即不得開採載運砂石？）答：
    不知道」（參警詢卷第二頁反面、第四頁）等情，益徵被告丁○○未曾確認在該
    處所載運之砂石是否合法，否則豈有迄至本院始行為前開主張，繼證人戊○○雖
    於本院陳稱：在丁○○家中泡茶時有見到乙○○，當時聽見乙○○叫丁○○去載
    砂石和合法的事等情，然此除與前開所敘不符外，亦經同案被告乙○○當庭否認
    ，再參以證人戊○○所陳：伊係一年半前第一次見到乙○○，當時乙○○穿淡藍
    色上衣，至於在本院審理（九十二年五月二十二日）係第二次見到乙○○等情，
    與常情顯然有違，蓋豈有人能對陌生人一年半前之穿著記憶猶在，是本院認為同
    案被告乙○○之上開陳述較證人戊○○之上開所言為可採信。另被告丁○○嗣於
    本院雖改稱：載第一趟就被查獲一節，惟被告丁○○於警詢中已承：已載了三趟
    ，且其係自二十日晚間十時許才去載的，及係於二十一日凌晨一時許被查獲的等
    語，均如前述，並於本院審理時陳稱：來回一趟要半個小時等語，則被告丁○○
    其既係受雇於人，亦如前述，豈有於案發之三小時內僅載運砂石一趟之理？是應
    認被告丁○○前開於警詢中之所陳較為可信，附此敘明。
三、又被告丙○○雖辯稱其應係未遂，且僅叫被告丁○○、「阿忠」等將挖起之砂石
    棄置附近云云，而被告丁○○亦辯稱：要將砂石倒在一百公尺外之空曠處云云，
    但依前開照片所示，被告丁○○與「阿忠」所駕駛砂石車載運之砂石，均係堪用
    之石塊，則被告等既有盜採砂石之不法意圖，又豈有捨此不用而棄置之理？再由
    前開相片觀之，為警查獲時丁○○及「阿忠」所駕駛砂石車上之砂石均係滿載狀
    況，果如渠等所辯僅係將砂石倒在附近一百公尺之處，則被告等為求來回時效，
    應無同時將二部砂石車滿載之理；又證人己○○於本院審理時已陳：查獲時二部
    砂石車離挖土機有三、四百公尺，砂石車係已裝好砂石且已經離開等語，亦徵被
    告丁○○、丙○○此部份所辯，無非為卸責之詞。
四、公訴意旨據前開會勘紀錄（警詢卷第六頁）認為：被告等共計盜採砂石五千立方
    公尺等情，惟參以前開會勘紀錄所載：「正確數量須待儀器量測後方可確定」，
    及本院傳訊到場會勘之證人即前開河管課人員黃顯彬有無測量所盜採砂石之正確
    數量，黃顯彬答以：當時沒有帶尺所以未測量，後來也沒有測量正確數目，至於
    五千立方公尺是當初以目測的方式測得的等語，均徵被告等是否盜採砂石五千立
    方公尺已有可疑，並酌以被告丙○○上開自白：共竊取三、四十部砂石車等語，
    及被告丁○○於本院自述：伊的砂石車滿載可達十五立方公尺等語，縱以四十部
    砂石車及每部均滿載十五立方公尺來計算，亦僅有六百立方公尺之砂石，是以，
    公訴人指稱已盜採砂石五千立方公尺，容有誤會，併此敘明。
五、綜上所述，被告丁○○、丙○○前開所辯，顯為臨訟卸責之詞，不足採信。本件
    被告二人之犯行，均堪認定，應依法論科。至被告丁○○雖聲請傳訊證人王榮煥
    、林家偉，惟本院認為事證已臻明確，無再行傳訊之必要，併此敘明。
六、核被告丁○○所為，係犯刑法第三百二十一條第一項第四款之結夥三人竊盜罪；
    被告丙○○所為，係犯刑法第三百二十條第一項之竊盜罪及同法第三百二十一條
    第一項第四款之結夥三人竊盜罪。本件被告丙○○、丁○○與「阿忠」共同盜採
    砂石，已如前述，應係犯刑法第三百二十一條第一項第四款之結夥三人竊盜罪，
    公訴意旨漏未斟酌此點，而認被告等係犯刑法第三百二十條第一項之普通竊盜罪
    ，尚有未恰，惟其基本事實同一，本院自應予審理，並變更其起訴法條。被告丙○○、丁○○及「阿忠」三人就上開犯行，有犯意之聯絡及行為之分擔，皆為共
    同正犯。被告丙○○（三天之中每天均挖一、二個小時）、丁○○（載運三趟砂
    石）及「阿忠」，均利用同一犯罪機會接續為之，為接續犯。又被告丙○○先後
    三天（次）盜採砂石之犯行，時間緊接，方法相同，觸犯構成要件相同之罪名，
    顯係基於概括犯意為之，依連續犯規定論以一罪，並依法加重其刑。查被告丙○○前於八十八年間，因傷害案件，經台灣屏東地方法院於八十九年二月十一日以
    八十八年易字第一四六一號判處有期徒刑三月確定，甫於八十九年三月二十一日
    易科罰金執行完畢，有卷附之台灣高等法院被告全國前案紀錄表可按，其受有期
    徒刑之執行完畢，五年以內再犯本件有期徒刑以上之罪，為累犯，依法加重其刑
    。公訴人雖僅就被告丙○○第三次（九十年十月二十日晚間起至翌（二十一）日
    凌晨一時許）盜採砂石之犯行提起公訴，然檢察官就犯罪事實一部起訴者，其效
    力及於全部，本件被告丙○○第一次、第二次盜採砂石犯行，與前揭論罪科刑之
    第三次盜採砂石犯行，有連續犯之關係，已如前述，本院自應一併就此屬於裁判
    上一罪之部分加以裁判。爰審酌被告等犯罪之動機、目的、手段、所生之危害、
    被告丙○○於本案屬主導地位及犯後態度等一切情狀，分別量處如主文所示之刑
    ，並就被告丁○○部分另諭知易科罰金之折算標準。至公訴意旨雖一併聲請本院
    沒收前開扣案之挖土機及砂石車，然衡以被告等盜採砂石之數量、規模、日數，
    及挖土機一輛、砂石車二部之價值等一切情狀，認為以不沒收為適當，附此說明
    。又公訴意旨認被告丁○○、丙○○等之所為另涉水利法第九十二條之一第一項
    末段之在行水區內擅採砂石致生公共危險罪嫌（詳如附件之起訴書所載）。查上
    開盜採地點即大武溪加羅板段上游七、八百公尺處固為河川行水區，此有台東縣
    政府九十年十一月十五日（九○）府工河字第一二○三二八號函在卷可稽（參台
    灣台東地方法院檢察署九十年度偵字第一九五二號卷第四十一頁），但本件盜採
    並無致生公共危險之情，除經證人己○○於本院到庭證述：現場附近並無住家，
    而且兩邊都是山，沒有堤防等語詳實，亦據檢察官以電話洽詢台東縣政府河管課
    人員黃顯彬，結果係「尚不致對下游行水區居民之生命、居住權益造成不良影響
    與危險」，此有公訴人辦案電話紀錄在卷可考（參台灣台東地方法院檢察署九十
    年度偵字第一九五二號卷第五十六頁），且本院亦到場勘驗確認無訛，並製有勘
    驗筆錄、現場略圖，及攝有照片四十五幀在卷可考，是公訴意旨認被告等另有違
    反水利法第九十二條之一第一項末段之犯行，顯有誤會，此外，復查無其他積極
    證據足資證明被告等確有公訴人所指之此部犯行，惟公訴意旨認被告等此部分犯
    行，與前揭有罪部分間為一行為觸犯數罪名之想像競合關係，屬裁判上一罪，爰
    不另為無罪之諭知。
貳、被告乙○○、庚○○部分
一、公訴意旨如附件之起訴書所載。
二、本件公訴人認被告乙○○、庚○○涉有刑法第三百二十條第一項之竊盜罪嫌及水
    利法第九十二條之一第一項末段之在行水區內擅採砂石致生公共危險罪嫌，無非
    係以（一）被告乙○○坦承犯行。（二）觀諸臺東縣政府土石採取場登記證、許
    可證及臺東縣縣管河川許可土石採取區彙整表，可知被告庚○○所經營之大武企
    業社在大武溪畔並無任何合法土石採取區，再參以大武分局警員熊柏偉證稱他實
    地查訪，發現被告確實獨力在本件發生地點，即加羅板段開採砂石等語，應可認
    其所辯不足採信。（三）核與同案被告丙○○所陳：渠三人（指伊、乙○○、庚○○）談妥後就動手開採，但還沒採完，警察就來了，所以來不及和庚○○算錢
    等情相符為其所憑之論據。訊據被告乙○○、庚○○均堅決否認有公訴人所指之
    上開犯行，被告乙○○辯稱：伊僅幫丁○○介紹工作，並不知丁○○要於何時到
    何處採砂石等語；被告庚○○辯稱：伊係冤枉的等語。
三、按犯罪事實應依證據認定之，無證據不得推定其犯罪事實；不能證明被告犯罪者
    ，應諭知無罪之判決，刑事訴訟法第一百五十四條、第三百零一條第一項分別定
    有明文。又事實之認定，應憑證據，如不能發現相當證據，或證據不足以證明，
    自不能以推測或擬制之方法，以為裁判基礎；認定不利於被告之事實，該依積極
    證據，苟積極證據不足為不利於被告事實之認定時，即應為有利於被告之認定，
    更不必有何有利之證據，最高法院四十年台上字第八六號、三十年上字第八一六
    號判例足資參照。
四、經查：本院綜觀全卷，除查無被告乙○○之自白外，並參以員警熊柏偉所陳：「
    （問：提示本署函詢事項（甲○洪字五四四四）函意見？）沒錯，實際都是我去
    查訪的，庚○○獨自在加羅板段採砂石：：。」等語，及檢察官提示之台東地方
    法院檢察署九十一年五月七日甲○豐洪字第五四四四號函所載：「二待查事項：
    （一）大武企業社之負責人年籍？庚○○年籍？在加羅板斷有無語其他廠商合作
    採砂石？」（參台灣台東地方法院檢察署九十一年度偵緝字第一一號第四十七頁
    及第五十頁）等情，均難依此逕認被告等有何公訴人所指之犯行，又同案被告丙○○雖於偵查中陳稱：其盜採砂石係幫庚○○挖的，庚○○之前找伊與乙○○去
    研究過，所以渠三人把路先開好，先開挖，但錢還沒向庚○○算，就被警察查獲
    等情，然觀以其於偵查中所敘：庚○○要用每立方公尺一百二十五元來買，而外
    面砂石場行情也是是一立方公尺一二五元；扣掉伊用怪手與丁○○等的工資，根
    本不划算而沒有利潤等語，則被告庚○○豈有甘冒刑責之風險，猶以市價向同案
    被告丙○○購買非法盜採之砂石之理？是被告丙○○上開所陳係與庚○○、乙○○同謀盜採砂石明顯與常理不符，不足採信。綜上，公訴人所舉之證據既不足證
    明被告庚○○、乙○○犯罪，本院亦查無其他積極證據證明被告庚○○、乙○○
    確有公訴人所指之犯行，揆諸前開說明，自應依法諭知被告庚○○、乙○○無罪
    之判決。
據上論斷，應依刑事訴訟法第二百九十九條第一項前段、第三百條、第三百零一條第
一項，刑法第二十八條、第五十六條、第三百二十條第一項、第三百二十一條第一項
第四款、第四十一條、第四十七條，罰金罰鍰提高標準條例第一條前段、第二條，判
決如主文。
本案經檢察官黃如慧到庭執行職務。
中      華      民      國    九十二    年      六      月      三      日
                              臺灣臺東地方法院刑事庭
                                審判長法  官  王瑜增
                                      法  官  蔡世芳
                                      法  官  黃呈熹
右正本證明與原本無異。
如不服本判決，應於判決送達後十日內向本院提出上訴狀。（須附繕本）
「切勿逕送上級法院」
                                      書記官  王敏玉
中      華      民      國    九十二    年      六      月      十      日
附記
中華民國刑法第三百二十條第一項
意圖為自己或第三人不法之所有，而竊取他人之動產者，為竊盜罪，處五年以下有期
徒刑、拘役或五百元以下罰金。
中華民國刑法第三百二十一條第一項第四款
犯竊盜罪而有左列情形之一者，處六月以上五年以下有期徒刑：
四  結夥三人以上而犯之者。


司法院資訊處製作；財團法人民間司法改革基金會備份。
